臺灣臺南地方法院交通事件裁定　　　　　　　　　　九十三年度交聲字第四三七號
　　移送機關　交通部公路總局嘉義區監理所麻豆監理站
　　受處分人
　　即異議人　甲○○
右列受處分人因違反道路交通管理處罰條例案件，對於交通部公路總局嘉義區監理所
麻豆監理站九十三年八月四日所為之裁決處分（處分案號：麻監裁罰字第裁七五—Ｓ
Ｓ0000000號）聲明異議，本院裁定如左：
    主  文
原處分撤銷。
甲○○汽車駕駛人停車時，在道路收費停車處所停車，不依規定繳費，處罰鍰新臺幣
陸佰元。
    理  由
一、原處分意旨略以：受處分人即異議人甲○○所有之車牌號碼ＵＨ—七七六八號自
    用小客車，於民國九十二年十二月二十一日晚間六點十五分左右，經人駕駛並停
    在臺南市○○路○○道路收費停車處所，因有未依規定繳交停車費之違規情事，
    而經臺南市警察局交通隊警員予以逕行舉發。又上開舉發單位即臺南市警察局交
    通隊經依前述小客車車籍資料上之車主地址，投郵寄送予異議人後，因該郵件招
    領逾期而為郵政機關退回，該警察局交通隊隨後乃依行政程序法之相關規定辦理
    寄存送達。另原處分機關即交通部公路總局嘉義區監理所麻豆監理站經查證後，
    亦認異議人之前述違規事實明確，乃依照道路交通管理處罰條例第五十六條第一
    項第十一款之規定，裁處異議人罰鍰新臺幣八百元等語。
二、聲明異議意旨略以：受處分人即異議人甲○○並不否認其所有之車牌號碼ＵＨ—
    七七六八號自用小客車，於九十二年十二月二十一日晚間六點十五分左右，有經
    人駕駛並停在臺南市○○路○○道路收費停車處所等事實，然因異議人並未收到
    停車繳費通知單，亦未收到任何補繳通知單，故無從依規定繳交停車費，原處分
    機關即交通部公路總局嘉義區監理所麻豆監理站不顧異議人未實際收到停車繳費
    通知單及舉發通知單等情形，仍以異議人之前述違規事實明確，而裁處較高額之
    罰鍰新臺幣八百元，實非合理，故異議人不服該裁處，乃提起本件異議等語。
三、按汽車駕駛人停車時，在道路收費停車處所停車，不依規定繳費者，處新臺幣六
    百元以上一千二百元以下罰鍰，道路交通管理處罰條例第五十六條第一項第十一
    款定有明文。次按，汽車駕駛人之行為有違規停車而駕駛人不在場之情形者，當
    場不能或不宜攔截製單舉發者，得對汽車所有人逕行舉發處罰；又前項逕行舉發
    ，應記明車輛牌照號碼、車型等可資辨明之資料，查明汽車所有人姓名或名稱、
    住址後，製單舉發處罰之，同條例第七條之二第一項第三款及第二項亦規定甚明
    。另道路交通管理處罰條例關於車輛駕駛人之處罰，如應歸責於車輛所有人者，
    處罰車輛所有人，同條例第八十五條第三項復有明文。此外，當事人變更其送達
    之處所而不向行政機關陳明，致有應為送達之處所不明者，行政機關得依職權命
    為公示送達，行政程序法第七十八條第三項規定甚詳。至送達，不能依前二條規
    定（註：行政程序法第七十二條之普通送達、第七十三條之補充送達及留置送達
    ）為之者，得將文書寄存送達地之地方自治或警察機關，並作送達通知書兩份，
    一份黏貼於應受送達人住居所、事務所、營業所或其就業處所門首，另一份交由
    鄰居轉交或置於該送達處所信箱或其他適當位置，以為送達；前項情形，由郵政
    機關為送達者，得將文書寄存於送達地之郵政機關，行政程序法第七十四條第一
    項、第二項雖定有明文，然行政機關為寄存送達之前提，必為應受送達人仍係實
    際居住於該應受送達處所，且無法依上開普通、補充及留置等送達方式為之者，
    始能予以寄存送達，假若應受送達人之實際住所已非在該原先陳報之應受送達處
    所，而應受送達人後來亦未向該管行政機關陳報其真正之應受送達處所，則於此
    等情形下，行政機關仍不能逕以寄存送達方式而為該文書之送達。
四、經查：
    （一）受處分人即異議人甲○○並不否認其所有之車牌號碼ＵＨ—七七六八號自
          用小客車，於九十二年十二月二十一日晚間六點十五分左右，有經人駕駛
          並停在臺南市○○路○○道路收費停車處所，事後亦未依規定繳交停車費
          等事實，且有臺南市警察局南市警交字第ＳＳ0000000號舉發違反
          道路交通管理事件通知單影本、臺南市政府交通局九十三年九月十七日南
          交局管字第０九三一七五一六七三—０號函及所附之臺南市公有停車場管
          理處路邊停車繳費通知單存根聯影本各一份附卷可參，故異議人所有之前
          述小客車，於右開時、地經人駕駛並停在道路收費停車處所，有未依規定
          繳費之違規事實，應尚可認定。
    （二）其次，汽車駕駛人在公有路邊收費停車場停車時，通常停車場收費人員雖
          會填製停車繳費通知單，並置放於車前雨刷下供駕駛人憑單繳費，然因汽
          車駕駛人使用公有停車場時，隨即發生公物利用之權利義務關係，乃當然
          負有繳交停車費用之義務，該駕駛人並非於收到停車繳費通知單時，始有
          依法繳費之義務。由此可知，停車場收費人員填製停車繳費通知單，並置
          放於停在路邊收費停車場之車輛雨刷下，供駕駛人憑單繳費等行為，應係
          公有停車場停車管理單位提醒停車駕駛人停車應依規定繳費之服務措施。
          基此，可知在路邊收費停車場停車之駕駛人，於停車當時即應依規定繳交
          停車費，而非於收到該停車繳費通知單或催繳通知單後，始負有依規定繳
          交停車費之義務，故將車停放在路邊收費停車場之車輛駕駛人，並不能僅
          因實際上未收到繳費通知單，而得以主張其應無須繳交任何停車費用。又
          駕駛人停車於路邊收費停車場時，假若有實際上未收到繳費通知單之情形
          時，則其仍負有向公有停車場管理單位查詢其停車是否業經記錄，而有應
          依規定繳交停車費等事宜之義務。至於停車場收費人員未對停放於路邊收
          費停車場之車輛，加以記錄並填製停車繳費通知單，以致該車輛駕駛人事
          後得以免繳停車費用，則係因停車場管理單位事實上無從隨時隨地對於每
          一部停放在路邊收費停車場之車輛予以記錄填單，因之只能任由未有停車
          記錄之駕駛人僥倖享有因未經記錄而無須繳交停車費用之利益，然駕駛人
          則不得據此僥倖享有之免費利益，而認為實際上未收到繳費通知單，即無
          須繳交任何停車費用。
    （三）本件受處分人即異議人甲○○所有之上開小客車，於前述時、地，經人駕
          駛並停放於路邊收費停車處所後，當時該小客車之真正駕駛人既未有繳交
          停車費之行為，則其後來如未取得停車場收費人員所填製之繳費通知單，
          該駕駛人本應利用相關管道查詢並確認其停車行為是否業經記錄，而需依
          規定補繳停車費用。然而，該真正駕駛人不僅未曾加以查詢，且事後亦未
          於期限內依規定自動繳費，可知該停車行為確已違反道路交通管理處罰條
          例第五十六條第一項第十一款之規定，故舉發單位根據同條例第七條之二
          第一項第三款及第二項等相關規定，而對該小客車之所有人即異議人予以
          開單逕行舉發，經核於法並無不合。
    （四）再者，前開臺南市警察局南市警交字第ＳＳ0000000號舉發違反道
          路交通管理事件通知單，經舉發單位即臺南市警察局交通隊依規定逕行舉
          發後，隨即根據上開小客車車籍資料上所登記之車主地址，寄送予受處分
          人即異議人甲○○，且郵寄地址係該小客車所登記之車主地址：「臺南縣
          新化鎮大坑里大坑尾一０二號」，亦即異議人目前之戶籍地址，後來該郵
          件則因無人收受且招領逾期之原因，遭郵政機關予以退回，舉發單位隨後
          並完成寄存送達程序等情，雖有右述臺南市政府交通局九十三年九月十七
          日南交局管字第０九三一七五一六七三—０號函及所附之舉發違反道路交
          通事件通知單送達證書及該送達證書交寄大宗掛號函件存根影本及戶籍謄
          本各一份在卷可憑。然而，證人即異議人目前實際住處：「臺南縣永康市
          ○○路六三五巷一弄十四號」之鄰居陳楊玉珠則於本院調查時，到庭具結
          證稱：「（法官問：與異議人何關係？異議人搬至十四號時間為何？）我
          是異議人的鄰居。我住在十二號，異議人住在十四號，我搬到十二號時異
          議人已經住在十四號，她每天都住在十四號。我是在今年年中六月份左右
          搬到十二號，我知道異議人已經住了七、八年，因為異議人她開補習班，
          所以我對異議人相當瞭解，異議人也都有住在十四號。我知道異議人未結
          婚前住在大坑，但是結婚後就搬來台南，我之前住在烏樹林跟異議人的村
          莊附近，異議人有告訴我她小時候就住在大坑。異議人九十二年沒有住在
          大坑，因為她開補習班後就沒有住在大坑，所以違規時間異議人應該都沒
          有住在大坑。」等語（詳見本院九十三年十一月十日訊問筆錄），此參以
          證人到庭具結作證，係以刑事責任擔保其證言之真實性，且證人陳楊玉珠
          對於異議人住居情形之描述，亦甚為詳細明確等情，可知證人陳楊玉珠之
          前開證述內容，應無不可採信之處，故異議人於舉發單位即臺南市警察局
          交通隊進行前開寄存送達程序時，確未居住於前開車籍地址：「臺南縣新
          化鎮大坑里大坑尾一０二號」一情，應尚可認定。從而，異議人有變更其
          應受送達處所之情形，卻未依照道路交通安全規則第二十三條：「汽車所
          有人地址如有變更，應向公路監理機關辦理登記。」之規定，向監理機關
          申請變更車主地址，而有應送達之處所不明之情形。參照前開說明，可知
          異議人既有應送達處所不明之情形，則舉發單位本應依照公示送達之方式
          而為該舉發通知單之送達，尚不能僅因郵政機關簡略之「招領逾期」說明
          ，即貿然以寄存送達之方式進行送達，故本件舉發通知單之送達程序，經
          核於法尚有違誤。
    （五）再者，依照「違反道路交通管理事件統一裁罰基準及處理細則」第二條第
          二項之違反道路交通管理事件統一裁罰基準表，以及同細則第四十一條之
          規定可知，違反道路交通管理事件之裁罰基準，係以當事人接到違規舉發
          通知書後，「有無逾越到案日期繳納罰款及到案與否」，為設定裁決罰鍰
          數額準據之一，故行為人有無於到案日期前繳交罰鍰或到案與否，對於行
          為人究應處以較低額或較高額之罰鍰，本具有相當之決定性。另因違反道
          路交通管理事件之處罰為一行政秩序罰，其對於違規之行為人所為之處罰
          ，顯然影響行為人之權利義務，性質上為負擔之行政處分，是其應有行政
          法基本原則之要求——即行政行為應遵循公正、公開與民主之程序，確保
          依法行政原則，以保障人民權益，增進人民對行政之信賴（此亦為行政程
          序法第一條開宗明義所揭示），故為保障違反道路交通管理事件行為人之
          權益，舉發單位本應於舉發通知單上，詳為記載「應到案日期」及「應到
          案處所」，以利行為人得遵期到案繳交罰款，或對其違規之行為有陳述、
          爭執之機會。然如前述，本件舉發通知單既未經合法送達，則受處分人即
          異議人甲○○顯然無從根據該舉發通知單上之「應到案日期」及「應到案
          處所」等內容，遵期到案繳交罰款，或對其經舉發之違規行為有陳述、爭
          執之機會，故原處分機關即交通部公路總局嘉義區監理所麻豆監理站就此
          疏漏，並未依循「違反道路交通管理事件統一裁罰基準及處理細則」第三
          十一條第一項之相關規定加以審查，且要求舉發單位補正而另行合法通知
          異議人，後來即逕以異議人之前述違規事實明確，而對異議人處以較高額
          罰鍰新臺幣八百元之處分，經核於法並非適當，故異議人執此而指摘原裁
          決處分不當，尚非無理。
五、綜上所述，本件原裁決處分既有前述違法情形，故應由本院裁定將原處分撤銷。
    然而，受處分人即異議人甲○○所有之前述小客車，於上開時、地，有經人駕駛
    在道路收費停車處所停車而不依規定繳費之違規事實既可認定，則本院仍應依照
    道路交通管理處罰條例第五十六條第一項第十一款及第八十五條第三項等規定，
    並審酌前述違規情節之輕重，另為異議人如主文第二項所示之諭知，以資適法。
六、據上論斷，應依道路交通案件處理辦法第二十條前段，裁定如主文。
中      華      民      國     九十四     年     一     月    二十八    日
                              臺灣臺南地方法院交通法庭
                                  法  官    陳  志  成
右正本證明與原本無異。
如不服本裁定應於送達後五日內向本院提出抗告狀。
                                  書記官    黃  瓊  蘭
中      華      民      國     九十四     年     一     月    三十一    日
